【裁判字號】    89,交訴,6
【裁判日期】    890321
【裁判案由】    偽造文書等
【裁判全文】
臺灣高雄地方法院刑事判決                          八十九年度交訴字第六號
    公  訴  人  臺灣高雄地方法院檢察署檢察官
    被      告  甲○○
    選任辯護人  顏宏斌律師
右列被告因偽造文書等案件，經檢察官提起公訴（八十八年度偵字第二八九八六號）
，本院判決如左：
    主  文
甲○○服用酒類不能安全駕駛動力交通工具而駕駛，處有期徒刑貳月。又行使偽造私
文書，足以生損害於公眾及他人，處有期徒刑肆月。高雄市政府警察局交通警察大隊
八十八年十一月二十八日（以下同）交通事故現場談話記錄表上偽造之蘇樹全署名壹
枚、酒精測試單（序號：四一一五號；案號：０八四二號）上偽造之蘇樹全署名貳枚
、高市警刑字八七第二０七四四八號舉發違反道路交通管理事件通知單之被通知人收
執聯上偽造之蘇樹全署名壹枚、測繪道路交通事故現場草圖上偽造之蘇樹全署名壹枚
、酒後駕車違反刑法第一百八十五條之三詢問筆錄參考格式上偽造之蘇樹全署名壹枚
，均沒收。應執行有期徒刑陸月，緩刑參年。交通事故現場談話記錄表上偽造之蘇樹
全署名壹枚、酒精測試單（序號：四一一五號；案號：０八四二號）上偽造之蘇樹全
署名貳枚、高市警刑字八七第二０七四四八號舉發違反道路交通管理事件通知單之被
通知人收執聯上偽造之蘇樹全署名壹枚、測繪道路交通事故現場草圖上偽造蘇樹全之
署名壹枚、酒後駕車違反刑法第一百八十五條之三詢問筆錄參考格式上偽造之蘇樹全
署名壹枚，均沒收。
    事    實
一、甲○○於民國八十八年十一月二十八日一時二十五分許，違反飲酒後其吐氣所含
    酒精成份超過每公升０．二五毫克以上，不得駕車之規定，竟於飲酒後其吐氣所
    含酒精成份每公升０．四四毫克不能安全駕駛車輛之情況下，仍駕駛車牌號碼Ｆ
    六─八五四八號自用小客貨車，在行經高雄市小港區○○○路時，因疏未注意車
    前狀況及酒後反應遲緩，不慎自後追撞乙○○所駕駛紅燈暫時停車之車牌號碼Ｄ
    Ｉ—二九三七號自用小客貨車。經警前往現場處理時，甲○○為逃避處罰，竟謊
    報駕駛人為其妻舅蘇樹全，並冒用蘇樹全名義，分別在高雄市政府警察局交警察
    大隊八十八年十一月二十八日（以下同）交通事故現場談話記錄表上之被談話人
    簽章欄、酒精測試單上之被測人欄（序號：四一一五號；案號：０八四二號，本
    件偽簽蘇樹全名義二次、餘僅偽簽一次）、高市警刑字八七第二０七四四八號舉
    發違反道路交通管理事件通知單被通知人收執聯上之駕駛人（或行為人）姓名欄
    、測繪道路交通事故現場草圖上之駕駛人姓名欄、酒後駕車違反刑法第一百八十
    五條之三詢問筆錄參考格式上之被訊問人欄，偽簽蘇樹全之署名表示已簽收各該
    文件或予以認可之意，而偽造蘇樹全名義之私文書，再交還警員收執以行使之，
    足生損害於蘇樹全及警察機關對交通事件管理之正確性。
二、案經高雄市政府小港分局報告臺灣高雄地方法院檢察署檢察官偵查起訴。
    理  由
一、本件訊之被告甲○○對於右揭時地飲酒後酒精濃度高達０‧四四毫克之酒醉情況
    下，明知自己精神狀態已達不能為安全駕駛之程度，仍貿然駕車行駛，且又未注
    意車前狀況，致駕車肇事，於肇事後為逃避處罰復冒用蘇樹全名義在前述文件上
    簽名之犯罪事實坦承不諱，核與其於警偵訊時所述及被害人乙○○證述之情節相
    符，復有上開交通事故現場談話記錄表、酒精測試單、高雄市政府警察局高市警
    刑字八七第二０七四四八號舉發道路交通管理事件通知單、測繪道路交通事故現
    場草圖、酒後駕車違反刑法第一百八十五條之三詢問筆錄參考格式在卷可憑。按
    汽車駕駛人飲酒後其吐氣所含酒精成份超過每公升０．二五毫克以上者，不得駕
    車；又汽車行駛時，駕駛人應注意車前狀況，並隨時採取必要之安全措施，道路
    交通安全規則第一百十四條第二款、第九十四條第三項分別定有明文。被告於肇
    事後經警測試結果，其吐氣所含酒精成份每公升為０．四四毫克，有酒精測試單
    乙紙在卷為憑，被告於此情況下駕車，顯已違反上述酒後不得駕車之規定，參以
    其駕車行經肇事路段時，疏未注意車前動態，以致自後追撞被害人之車輛，其已
    達不能安全駕駛車輛之程度，已然明顯。事證明確，被告犯行堪以認定。
二、核被告所為，係犯刑法第一百八十五條之三服用酒類致不能安全駕駛動力交通工
    具而駕駛罪，及刑法第二百十六條、第二百十條行使偽造之私文書罪。「按上訴
    人在交通違規通知單移送聯「收受通知聯者簽章」欄內偽簽「林某」姓名，自不
    待依據習慣或特約，單從形式上觀察，即足以知悉係表示由林某名義出具領收通
    知聯之證明，此與事先在印妥內容之收據上偽簽他人姓名之情形，無分軒輊，當
    然屬於刑法第二百十條所稱之私文書，原判決理由中論以準文書，引用刑法第二
    百二十條之規定，適用法則尚有未合。」最高法院八十三年度台上字第六六三一
    號著有判例。被告冒用蘇樹全名義分別於前列文件上所為簽名，自形式上予以觀
    察，即足以知悉係表示由蘇樹全名義對該等文件出具領收之證明或就其記載內容
    之實質真實性予以確認，參照上開判例，當然屬於刑法第二百十條所稱之私文書
    。其以於文件上偽簽蘇樹全署名之方式偽造蘇樹全名義之私文書後，進而持以行
    使，其中偽造署名係偽造私文書之階段行為；偽造私文書之低度行為，應為行使
    之高度行為所吸收，祇論以行使偽造私文書一罪。再數行為於密切接近之時地實
    施，而侵害同一之法益，各行為之獨立性極為薄弱，被告以冒用蘇樹全名義接續
    於前開文件上簽名之方式偽造私文書，進而行使，依一般社會健全觀念，在時間
    差距上，難以強行分開，在刑法評價上，以視為數個舉動之接續施行，合為包括
    之一行為予以評價，較為合理，則屬接續犯，已為最高法院八十六年度台上字第
    三二九五號判例所明揭。本件被告為達逃避處罰之目的，於肇事後接受警方調查
    之短時間內偽造上揭蘇樹全名義之私文書，進而行使，依上揭說明，應認被告係
    以一接續之行使行為觸犯一行使私文書罪，其所犯上開二罪間，犯意各別，行為
    有異，應予分論併罰。被告於測繪交通事故現場草圖上偽造蘇樹全名義之私文書
    並持以行使此部分犯行，雖未經檢察官起訴，惟其與業經起訴部分既屬接續犯而
    具有實質上一罪關係，當為起訴效力之所及，本院自應予審判。審酌被告酒後駕
    車，對道路上往來人車之安全造成莫大之危險，肇事後復為圖逃避處罰，冒用其
    妻舅蘇樹全之名義，於前述交通事故現場談話記錄表等五份文件上偽造蘇樹全名
    義之私文書，進而持以行使，情節非輕，本不宜輕縱。惟念被告自始即坦承公共
    危險部分之犯行，犯下本件偽造文書犯行，係因智識程度不高（僅國小畢業，參
    見警卷受訊問人教育程度欄），肇事後一時心慌，應變失當所致，手段固不足取
    ，情節尚可憫恕，其於犯後旋即坦承犯行，顯有悔意等情狀，分別量處如主文所
    示之刑，並定其應執行刑，偽造之如主文所示之蘇樹全署名，依法宣告收。又查
    被告前未曾受有期徒刑以上刑之宣告，有台灣高雄地方法院檢察署刑案資料查註
    紀錄表、台灣高等法院被告全國前案紀錄表在卷可稽，經此教訓，應知警惕，無
    再犯之虞，本院認其所受之宣告刑以暫不執行為當，併諭知緩刑，以勵自新。
據上論斷，應依刑事訴訟法第二百九十九條第一項前段、刑法第一百八十五條之三、
第二百十六條、第二百十條、第五十一條第五款、第七十四條第一款、第二百十九條
、罰金罰鍰提高標準條例第一條前段，判決如主文。
中      華      民      國      八十九    年      三      月  二十一    日
                                  臺灣高雄地方法院交通法庭
                                      法  官 王 俊 隆
右正本證明與原本無異。
如不服本判決，應於判決送達後十日內，向本院提出上訴狀。
                                     書記官  涂 亨 玉
中      華      民      國      八十九    年      三      月  二十一    日
附錄本判決論罪之法條：
刑法第一百八十五條之三
服用毒品、麻醉藥品、酒類或其他相類之物，不能安全駕駛動力交通工具而駕駛者，
處一年以下有期徒刑、拘役或三萬元以下罰金。
刑法第二百十條
偽造、變造私文書，足以生損害於公眾或他人者，處五年以下有期徒刑。
刑法第二百十六條
行使第二百十條至第二百十五條之文書者，依偽造、變造文書或登載不實事項或使登
載不實事項之規定處斷。


司法院資訊處製作；財團法人民間司法改革基金會備份。
